【裁判字號】    98,家上,13
【裁判日期】    980721
【裁判案由】    履行同居
【裁判全文】
臺灣高等法院民事判決                  98年度家上字第13號
上  訴  人  甲○○
被上訴人    乙○○
上列當事人間請求履行同居事件，上訴人對於中華民國97年12月
4日臺灣桃園地方法院97年度婚字第788號第一審判決提起上訴，
本院於98年7月7日言詞辯論終結，判決如下：
    主  文
上訴駁回。
第二審訴訟費用由上訴人負擔。
    事實及理由
一、被上訴人起訴主張：兩造於民國92年間結婚，婚姻關係現仍
    存續中，並育有2名子女。詎上訴人經常在家藉細故吵鬧，
    即離家出走，不顧家庭及年幼子女之生活，其最後一次離家
    迄今已逾7月，拒不履行同居義務，爰依民法第1001條之規
    定，聲明請求：上訴人應與伊履行同居。
二、上訴人則以：被上訴人一直責怪伊家事作不好，小孩教不好
    ，且不准伊外出工作，每日零用金僅新台幣（下同）100元
    ，致伊精神上壓力極大。又被上訴人在家中裝有監視器、對
    伊之手機進行竊聽，請徵信社監視伊之一舉一動，伊無法回
    家與之同居等語置辯，求為命駁回被上訴人之訴。
三、原審為被上訴人勝訴之判決，即判命上訴人應與被上訴人履
    行同居。上訴人不服，提起上訴，其上訴聲明：(一)原判決廢
    棄。(二)被上訴人在第一審之訴駁回。
    被上訴人之答辯聲明：上訴駁回。
四、查兩造於92年間結婚，婚姻關係現仍存續中，並育有2名子
    女，上訴人目前離家在外生活之事實，為兩造所不爭執，復
    有戶籍謄本可參（見原審卷6頁、7頁），可信為真實。
五、按夫妻互負同居之義務。但有不能同居之正當理由者，不在
    此限，民法第1001條定有明文。兩造為夫妻，婚姻關係現仍
    繼續存續中，惟上訴人離家在外生活，並未與被上訴人履行
    同居義務，則依舉證責任分配之原則，上訴人應舉證證明其
    具有民法第1001條但書所定之不能同居之正當理由，始得拒
    絕履行同居義務，苟其未能舉證以實其說，即應為上訴人不
    利益之裁判。經查：
  (一)上訴人抗辯被上訴人屢屢責怪其家事作不好，小孩教不好，
    且不准其外出工作，每日零用金僅100元，迭生爭吵，致其
    精神壓力極大云云，惟夫妻本即來自於不同之家庭，各自之
    成長環境及教育背景差異甚大，對家務之處理、零用金花費
    、子女之教養方式、甚至婚後得否為職業婦女或單純任家庭
    主婦等等，夫妻二人之意見不同者，並非鮮見，而欲維持一
    和諧圓滿之婚姻生活，本需夫妻誠心協調溝通，互相妥協讓
    步，化解歧見，方能共同尋覓和諧相處之道，如一方不思溝
    通解決，逕自離家出走，即阻斷夫妻間之溝通管道，並非解
    決歧見之正當手段，是上訴人執上開抗辯，而拒絕履行同居
    云云，難認具有正當理由。
  (二)上訴人再辯稱被上訴人在家中裝設監視器、對其手機進行竊
    聽云云，惟為被上訴人所否認，上訴人並無法提出積極證據
    以實其說，此之抗辯，亦非可採。另上訴人指稱被上訴人請
    徵信社跟監云云，查被上訴人係在上訴人離家出走後，為了
    解上訴人之行蹤，始請徵信社跟監，業據被上訴人敘明在卷
    （見本院卷68頁），即非在兩造共同同居生活之期間，委請
    徵信社跟監，故上訴人指稱被上訴人請徵信社跟監一節，亦
    非得作為拒絕履行同居之正當理由。再則，上訴人敬稱阿姨
    之證人黎秀美到院證述「（知道上訴人不回去的原因？）因
    為我常常看到上訴人沒有幾天就哭著回來，大概有兩、三年
    的時間，原因是他們夫妻吵架，被上訴人也曾經打電話給我
    ，要我去他們家調解，因為甲○○沒有工作，她在家裡作手
    工（塑膠零件修邊），被上訴人不讓她作，為了這件事吵架
    ，所以被上訴人打電話叫我去他家調解，也常為別的事情吵
    架，也有嫌甲○○家事做不好，我本來要去教甲○○做一些
    家事但是乙○○不讓我去，說我會寵壞她」等語（見本院卷
    59頁反面），是由該名證人之證言，僅可證明兩造確實常為
    家務及得否作手工等細故而意見不合，仍無法證明上訴人具
    有可拒絕履行同居義務之正當理由。
  (三)綜上，上訴人並未能舉證證明其有拒絕履行同居義務之正當
    理由，則依民法第1001條前段之規定，被上訴人請求上訴人
    履行同居義務，於法有據。
六、從而，被上訴人依民法第1001條前段之規定，請求上訴人應
    與之履行同居，為有理由，應予准許。原審為上訴人敗訴之
    判決，並無不合。上訴意旨指摘原判決不當，求予廢棄改判
    ，為無理由，應予駁回。
七、本件事證已臻明確，兩造其餘攻擊防禦方法及立論之證據資
    料，均經本院審酌後，對判決結果不生影響，爰無庸逐一論
    述，併此敘明。
八、據上論結，本件上訴為無理由，依民事訴訟法第449條第1項
    、第78條，判決如主文。
中    華    民    國    98    年     7    月    21    日
                  民事第十六庭
                        審判長法  官   劉靜嫻
                              法  官   謝碧莉
                              法  官   呂淑玲
正本係照原本作成。
如不服本判決，應於收受送達後20日內向本院提出上訴書狀，其
未表明上訴理由者，應於提出上訴後20日內向本院補提理由書狀
（均須按他造當事人之人數附繕本）上訴時應提出委任律師或具
有律師資格之人之委任狀；委任有律師資格者，另應附具律師資
格證書及釋明委任人與受任人有民事訴訟法第466條之1第1項但
書或第2項（詳附註）所定關係之釋明文書影本。
中    華    民    國    98    年     7    月    21    日
                              書記官  明祖全
附註：
民事訴訟法第466條之1（第1項、第2項）：
對於第二審判決上訴，上訴人應委任律師為訴訟代理人。但上訴
人或其他法定代理人具有律師資格者，不在此限。
上訴人之配偶、三親等內之血親、二親等內之姻親，或上訴人為
法人、中央或地方機關時，其所屬專任人員具有律師資格並經法
院認為適當者，亦得為第三審訴訟代理人。


司法院資訊處製作；財團法人民間司法改革基金會備份。
